【裁判字號】    97,消債更,10
【裁判日期】    970812
【裁判案由】    更生事件
【裁判全文】
臺灣雲林地方法院民事裁定            97年度消債更字第10號
債  務  人  甲○○○○○○
上列當事人因消費者債務清理事件聲請更生，本院裁定如下：
    主    文
聲請駁回。
聲請費用新台幣壹仟元由聲請人負擔。
    理    由
一、按債務人與金融機構協商成立者，不得聲請更生或清算，但
    因不可歸責於己之事由，致履行顯有重大困難者，不在此限
    ；本條例施行前，債務人依金融主管機關協調成立之中華民
    國銀行公會會員辦理消費金融案件無擔保債務協商機制與金
    融機構成立之協商，準用前項之規定，消費者債務清理條例
    第151 條第5 項、第6 項分別定有明文。又聲請更生或清算
    不合程式或不備其他要件者，法院應以裁定駁回之，但其情
    形可以補正者，法院應定期間先命補正，復為同條例第8 條
    所明定。
二、本件聲請意旨略以：其於消費者債務清理條例施行前，曾依
    照銀行公會會員辦理無擔保債務協商機制，與最大債權金融
    機構安泰商業銀行成立協商，約定聲請人每月須清償新台幣
    （下同）23,000元（協議書記載22855 元），因聲請人於協
    商時，債權人就協商之債權全然未為讓步，而所達成之協商
    條件僅對債權人有利，未能減低聲請人清償債務之沉重負擔
    ，致在扣除必要生活費用後，已無法依協商條件清償，是以
    無法履行協商條件，應可認定有不可歸責於聲請人事由，致
    履行困難，為此聲請更生等語。
三、聲請人之主張，固據其提出銀行公會協議書、無擔保債務還
    款計畫、綜合所得稅各類所得清單、財產及收入狀況說明書
    、債權人清冊、存摺影本、財團法人金融聯合徵信中心個人
    綜合信用報告、戶籍謄本、診斷證明書影本等資料為證。惟
    查，聲請人自95年5 月9 日與各債權銀行成立協商後，自95
    年6 月迄至聲請之時，均按期繳納協商款項，已據其陳明在
    案。聲請人主張其之前向他人借貸救急，然長達2 年期間，
    均以借貸方式支付協商款項，已不符常情，參以此部分亦無
    證據佐參，難認為真實。
四、再者，聲請人在權陞汽車有限公司工作10餘年，迄今仍在該
    公司工作，工作條件及環境及薪資收入均未變動。而從聲請
    人於95年5 月8 日向最大債權銀行聲請協商時，提出之支出
    資料亦已包括子女廖芷茜、廖芷稜之補習費用，並於支出欄
    記載支出為5000元；惟聲請人於本件聲請時，記載1 個月膳
    食10000 元、教育6000元、交通2000、醫療費370 元，合計
    18370 元，顯已上開資料不符；經本院調查後，聲請人再以
    書狀表示每月支出食4800元、衣500 元、住6000元、行2000
    元、稅賦1302元、子女教育8553元、通訊費500 元、水電費
    1800元、勞健保1100元、保險費用2581元、子女膳食5300元
    ，合計34436 元，更高於其每月之收入金額。本院乃依職權
    調查其租金及其父母財產所得資料，發現其記載每月租金60
    00元所住之房屋，登記為聲請人父親廖三五所有，聲請人住
    於該處，事實上並無租金支出問題，聲請人最後改口稱租金
    是錯誤所致，顯見前後矛盾。
五、綜合上述，聲請人就其支出部分，前後提出之資料不一，難
    認為真實。其雖提出診斷證明書證明其罹患白內障等疾病，
    惟此並不影響其工作及收入。再者，聲請人所稱協商條件過
    苛，依每月協商條件清償之金額，縱已影響其基本生活者，
    亦為聲請人協商當時所能預見事實，當時聲請人願意成立協
    商，自與「不可歸責於己之事由致履行顯有重大困難」之要
    件不符。聲請人既於消費者債務清理條例施行前，已經與金
    融機構之債權人依金融主管機關協調成立之中華民國銀行公
    會會員辦理消費金融案件無擔保債務協商機制成立協商，又
    查無不可歸責於己、致履行顯有重大困難之事由，是其聲請
    本件更生，顯然違背消費者債務清理條例第151 條第6 項準
    用同條第5 項前段之規定。此項要件欠缺，屬於無從補正事
    項，依前揭說明，自應駁回其更生之聲請。
中    華    民    國    97    年    8     月    12    日
              民事第二庭    法      官  林秋火
上為正本係照原本作成
如不服本裁定，應於裁定送達後10日內，以書狀向本院提出抗告
，並繳納抗告費新臺幣1000元
中    華    民    國    97    年    8     月    12    日
                            書  記  官  李清龍


司法院資訊處製作；財團法人民間司法改革基金會備份。
